【裁判字號】    95,交抗,287
【裁判日期】    950508
【裁判案由】    違反道路交通管理處罰條例
【裁判全文】
臺灣高等法院交通事件裁定             95年度交抗字第287號
抗  告  人
即受處分人    甲○○
抗  告  人    乙○○
上列抗告人等因違反道路交通管理處罰條例案件，不服台灣板橋
地方法院，中華民國95年2月21日所為第一審裁定（94年度交聲
字第2169號），提起抗告，本院裁定如下：
    主  文
抗告駁回。
    理  由
壹、原裁定以：
一、異議意旨略以：本件異議人即受處分人甲○○於民國（下同
    ）94年10月17日7時57分許，騎乘車號ＱＰＢ－748號輕機車
    ，在臺北縣三重市○○○路民生陸橋，因不在規定車道行駛
    ，而經警拍照逕行舉發。惟異議人由違規採證照片中，既無
    禁止標誌、標線，看不出有何違規事實，亦不知該路段在何
    處，焉能僅憑一張機車行駛中之照片，即稱異議人有違規事
    實，為此聲明異議云云。
二、按機器腳踏車，不在規定車道行駛，處新臺幣（下同）600
    元以上1,800元以下罰鍰；又汽車駕駛人有道路交通管理處
    罰條例第45條情形之一者，並記違規點數1點，同條例第45
    條第13款、第63條第1項第1款定有明文。
三、經查，本件異議人於94年10月17日7時57分許，騎乘車號Ｑ
    ＰＢ－748號輕機車，行經臺北縣三重市○○○路民生陸橋
    ，違規行駛於禁行機車車道，經警當場拍照採證，嗣由臺北
    縣政府警察局交通隊依據採證照片逕行舉發等事實，有臺北
    縣政府警察局94年11月4日北縣警交字第ＣＮ0000000號舉發
    違反道路交通管理事件通知單及採證照片在卷可稽。異議人
    雖以前開情詞置辯，惟經本院函請臺北縣政府警察局三重分
    局拍攝該路段所設置之「禁行機車」相關禁止標誌、禁制標
    線到院供參，依函覆之現場照片3幀與違規採證照片1幀相比
    對，異議人確係行駛在臺北縣三重市○○○路民生陸橋無訛
    。又依道路交通標誌標線號誌設置規則第73條第2項規定：
    指定禁止機器腳踏車進入標誌，設於禁止機器腳踏車進入路
    段入口顯明之處；同規則第178條規定：「禁行機車」標字
    ，用以告示本車道禁止機器腳踏車通行，繪設於路段起點，
    路段過長時，得於路段中加繪之。而經本院核閱現場照片3
    幀，在民生陸橋車道起點前段路面上即劃設有「禁行機車」
    標字，且在民生路橋入口處並設置有「禁行機車」之禁止標
    誌，依前揭規定，異議人應知悉該民生陸橋禁止機器腳踏車
    通行，而由違規採證照片觀之，顯見異議人有行駛於禁行機
    車車道至為灼然，況異議人對於在上開違規採證時間究係行
    駛於何路段自係了然於心，焉能僅因拍攝位置未能看出標示
    有「禁行機車」標誌、標字，即謂其無違規事實，是異議人
    前開所辯，顯係事後避就卸責之詞，委不足採，無從據此卸
    免其駕駛「機器腳踏車不在規定車道行駛」之違規責任。綜
    上所述，異議人確有前述「機器腳踏車不在規定車道行駛」
    之交通違規事實，事證已臻明確，應堪認定，然原裁決機關
    僅援引道路交通管理處罰條例第45條第13款之規定，裁罰異
    議人罰鍰600元，漏未引用同條例第63條第1項第1款之規定
    ，記違規點數1點，顯有不當。從而，本件異議人之異議雖
    無理由，但原處分既有上開可議之處，自應將原處分撤銷，
    由本院依道路交通管理處罰條例第45條第13款、第63條第1
    項第1款之規定，裁處甲○○汽車駕駛人，駕駛機器腳踏車
    ，不在規定車道行駛，處罰鍰600元，並記違規點數1點。
貳、經核原裁定上開認事用法，洵無違誤。抗告意旨以其並未違
    規及上開機車雖登記為抗告人甲○○所有，但係由其兒子乙
    ○○使用云云。但查，抗告人甲○○所有機車確有不在規定
    車道行駛之情事，有違規採證照片及現場照片等為證，業經
    原裁定理由說明甚詳，抗告人仍空言否認違規，並無可採。
    又查本件係屬逕行舉發違反道路管理事件，汽車所有人應於
    到案日期前到案告知違規駕駛人姓名、身份證統一編號、地
    址，否則依法處罰汽車所有人，此於臺北縣政府警察局94年
    11月4日北縣警交字第ＣＮ0000000號舉發違反道路交通管理
    事件通知單注意事項第4點已有明文，茲抗告人甲○○既未
    於到案日期前到案告知實際之違規駕駛人姓名、身份證統一
    編號、地址，依法即應處罰機車所有人，從而，原審予以裁
    罰抗告人即機車所有人甲○○，即核無不合，是抗告人甲○
    ○仍執前開陳詞為辯指摘原裁定不當，並無可取，應予駁回
    。
參、另按當事人對於法院之裁定有不服者，除有特別規定外，得
    抗告於直接上級法院。或者證人、鑑定人、通譯及其他非當
    事人受裁定者，亦得抗告。刑事訴訟法第403條第1、2項定
    有明文，是故，非當事人對於法院之裁定得提起抗告，以受
    裁定者為限，最高法院20年抗字第18號亦著有判例。茲抗告
    人乙○○係甲○○之子，關於甲○○違反道路交通管理處罰
    條例之裁定，乙○○並非當事人亦非受裁定之人，依法即不
    得對該裁定提起抗告，茲抗告人乙○○以甲○○之子之身分
    亦提起抗告，即屬法律上不應准許，其抗告亦應予以駁回。
據上論斷，應依道路交通案件處理辦法第26條，刑事訴訟法第
411條、第412條，裁定如主文。
中    華    民    國    95    年    5     月    8     日
                  刑事第十庭    審判長法  官  劉景星
                                      法  官  李春地
                                      法  官  陳志洋
以上正本證明與原本無異。
不得再抗告。
                                      書記官  王韻雅
中    華    民    國    95    年    5     月    9     日


司法院資訊處製作；財團法人民間司法改革基金會備份。
